最高法院刑事判決　　　　　　一○○年度台上字第四五一七號
上　訴　人　林尚德
上列上訴人因違反槍砲彈藥刀械管制條例案件，不服台灣高等法
院高雄分院中華民國一○○年五月三十一日第二審更審判決（九
十九年度上更（一）字第二二三號，起訴案號：台灣高雄地方法
院檢察署九十七年度偵字第一一一六○號），提起上訴，本院判
決如下：
    主  文
上訴駁回。
    理  由
按刑事訴訟法第三百七十七條規定：上訴於第三審法院，非以判
決違背法令為理由，不得為之；是提起第三審上訴，應以原判決
違背法令為理由，係屬法定要件。如果上訴理由書狀並未依據卷
內訴訟資料具體指摘原判決不適用何種法則或如何適用不當，或
所指摘原判決違法情事，顯與法律規定得為第三審上訴理由之違
法情形不相適合時，均應認其上訴為違背法律上之程式，予以駁
回。原判決綜合全案卷證資料，本於事實審法院之推理作用，認
上訴人林尚德有其事實欄所載非法持有可發射子彈具殺傷力之改
造手槍、子彈、恐嚇危害安全等犯行。因而撤銷第一審科刑之判
決，改判依想像競合犯之規定，論上訴人以未經許可持有可發射
子彈具有殺傷力之改造槍枝罪，處有期徒刑三年六月，併科罰金
新台幣十萬元，暨諭知罰金易服勞役之折算標準與相關沒收從刑
之判決。已敘明所憑證據及認定之理由，且對上訴人否認犯罪所
辯各節，如何係飾卸之詞，均不足採，詳加說明指駁。所為論斷
，俱有卷存證據資料可資覆按。上訴人上訴意旨略以：(一)、被害
人張壹清、張壹鑑前科累累，所證非實，無可信性，原判決遽採
為認定上訴人不利之證據，顯有未當。(二)、未扣得槍、彈，亦未
有扣案彈頭，且監視器時間不符，在沒有與受害人及證人對質情
況下，原判決即將上訴人定罪，有違證據法則云云。
惟查：證據之取捨與其證明力之判斷，以及事實有無之認定，屬
事實審法院之職權，苟其取捨證據與判斷證據證明力並不違背經
驗法則及論理法則，即不容任意指為違背法令，而執為第三審適
法之上訴理由。又法院憑以認定犯罪事實之證據，並不以直接證
據為限，即綜合各種直接、間接證據，本於推理作用，為其認定
犯罪事實之基礎，如不違背經驗法則與論理法則，亦非法所不許
。原判決依憑上訴人之部分供述，及張壹清於警詢及第一審、證
人郭俊麟於第一審、王櫻砡於警詢及偵查、駱國文（警員）於第
一審及在原審之證詞，卷附內政部警政署刑事警察局（下稱刑事
警察局）民國九十七年十月六日刑鑑字第0970140337號函、上訴
人持用0000000000號行動電話之通聯紀錄、案發當晚上訴人行動
電話基地台位址資料、扣案物品目錄表、現場監視錄影光碟及第
一審勘驗筆錄暨擷取之照片、第一審勘驗上訴人穿著扣案衣物後
之筆錄及比對照片、高雄市政府警察局小港分局現場勘查報告及
現場照片、扣案已變形之彈頭、高雄巿政府警察局一○○年一月
二十六日高巿警港分偵字第1000001227號函等證據資料，經綜合
判斷，認定上訴人確有未經許可持有具殺傷力之改造槍枝、子彈
等犯行。並說明上訴人所持門號0000000000行動電話通聯紀錄顯
示九十七年三月二十四日上午三時三十六分四十六秒，其行動電
話之基地台位址係在張壹清住處附近之「高雄市○○區○○街一
三四號十二樓」，足認上訴人於槍響當時，正在張壹清住處附近
。又經勘驗高雄巿桂田街、桂明街口監視錄影器於案發當日上午
三時許攝錄之影像顯示「三時二十六分四十九秒畫面右下方出現
一名穿深色短袖上衣（袖子上有單一白色粗線條）及深色短褲之
男子（鏡頭拍攝之角度係該名男子之左後方），口中似叼有一根
香菸，左手持類似黑色衣物遮住右手所持之黑色手槍，背對鏡頭
並側身面向住宅，朝住宅方向走去；三時二十六分五十一秒該男
子右手像是從衣物中拿出手槍，右手舉槍指向畫面左邊之住宅，
左手下垂抱胸；三時二十六分五十二秒至三時二十六分五十四秒
，走到道路口正下方位置，於道路中央邊走邊朝向住宅開槍，在
二秒鐘內連開兩槍；該男子開槍後於三時二十六分五十五秒朝畫
面左側之路口離開；三時二十六分五十六秒走出畫面；三時二十
七分四十七秒光碟結束」等情，有勘驗筆錄及擷取照片在卷可按
。核與自上訴人住處扣得之上衣，亦係黑色運動短袖Ｔ恤，雙手
手臂上處有白色單一條紋，二相對照，上訴人與開槍射擊之男子
身著深色短袖上衣（袖子上有單一白色粗線條）之上衣特徵及外
貌特徵均相符合。又敘明案發現場遭射擊之玻璃，經警拆下送鑑
後，鑑驗結果研判：「(一)依據玻璃孔洞周圍典型同心圓及輻射狀
裂痕，玻璃窗不具把手面（外側）之孔洞較小且周圍平滑，符合
高速物體撞擊（含槍擊）玻璃之射入口特徵，具把手面（內側）
之孔洞較大且周圍粗糙，外觀呈彈坑狀，符合高速物體撞擊（含
槍擊）玻璃之射出口特徵。(二)以鉛銅呈色試劑檢測玻璃窗不具把
手面（外側）之孔洞，結果呈陰性，不排除拋射體（彈丸）非鉛
、銅材質，或殘留其上之鉛、銅元素因外力而遺失。(三)綜上所述
，研判該孔洞不排除係遭高速物體撞擊（含槍擊）所致」，有刑
事警察局九十七年十月六日刑鑑字第0970140337號函在卷可按，
足見該玻璃上彈孔為該次槍擊所造成。參以殺傷力的標準為在最
具威力的適當距離，以彈丸可穿入人體皮肉層之動能為基準，依
日本科學警察研究所之研究結果，彈丸單位面積動能達20焦耳／
平方公分，則足以穿入人體皮肉層；依刑事警察局對活豬作射擊
測試結果，彈丸單位面積動能達24焦耳／平方公分，即足以穿入
豬隻皮肉層，而上訴人持有該槍枝既得自約七公尺遠處發射鉛質
金屬彈頭，其力道得以穿透厚安全玻璃，且造成玻璃孔洞周圍典
型同心圓及輻射狀裂痕，並於貫穿玻璃後，射到天花板折射到牆
角，致水泥天花板及牆壁均有彈痕，與上開豬皮及人體皮肉層之
射擊研究相較，其射擊單位面積動能均高於上開豬皮及人體皮肉
層之射擊測試結果，客觀上上訴人持有之槍枝及子彈顯足對人體
有侵害性，自具有殺傷力。且以罪疑有利被告之認定，而認上訴
人所持有者係槍砲彈藥刀械管制條例第八條第四項之改造槍枝，
及同條例第十二條第四項之子彈。並以行動電話通聯紀錄係電信
業者職務上所反覆製作，通聯紀錄記載「通話時間」之正確性與
精準度應遠高於裝置街口監視錄影器所顯示之時間。參酌通聯紀
錄之記載及張壹清證述，而認定上訴人開槍射擊之時間點，在第
二次撥打（即三點三十一分）迄第三次撥打至張壹清家用電話（
即三點四十七分）間某時，亦無不合。因認上訴人所辯其非持槍
射擊之男子委無足採等旨。所為論斷，並無違背經驗、論理法則
，且無事證欠明之情形存在，要難指為違法。上訴意旨(一)、(二)徒
憑己見，再就單純事實爭辯，或就原審採證認事職權之適法行使
任意指摘，均不得執為適法之第三審上訴理由。至其他上訴意旨
，或對原判決已論斷明白之事項，任意指摘違背法令，與法律規
定得為第三審上訴理由之違法情形不相適合。應認上訴人之上訴
違背法律上之程式，予以駁回。
據上論結，應依刑事訴訟法第三百九十五條前段，判決如主文。
中    華    民    國  一○○  年    八    月   十七   日
                      最高法院刑事第五庭
                          審判長法官  洪  文  章  
                                法官  王  居  財  
                                法官  郭  毓  洲  
                                法官  韓  金  秀  
                                法官  沈  揚  仁  
本件正本證明與原本無異
                                      書  記  官  
中    華    民    國  一○○  年    八    月   十九   日
                                                     ｍ